臺灣士林地方法院民事判決　　　　　　　 94年度訴字第362號
原　　　告　丙○○
被　　　告　甲○○
當事人間請求損害賠償事件，本院於民國94年5 月17日言詞辯論
終結，判決如下：
　　主  文
被告應給付原告新台幣貳拾柒萬玖仟壹佰肆拾玖元，及自民國94
年3 月16日起至清償日止，按週年利率百分之五計算之利息。
原告其餘之訴駁回。
訴訟費用由被告負擔百分之二十四；餘由原告負擔。
本判決第一項得假執行。
　　事實及理由
一、本件原告起訴主張：被告於民國93年6 月24日，駕駛車牌號
    碼AY-1240 號自小客車，沿台北縣八里鄉○○路北向南行駛
    ，行經台北縣八里鄉○○路1 段與大崁二街交岔路口，原應
    注意車前狀況，且不得超速行駛，竟殊未注意而超速行駛，
    亦未注意車前狀況，適原告騎乘車牌號碼GBS- 628號重型機
    車，沿中華路一段由南往北方向行駛，經上揭交岔路口欲左
    轉至大崁二街時，發生擦撞，致原告受有頭部外傷、頸部外
    傷、左腓骨骨折、臉部及左手撕裂傷、雙下肢多處擦傷、牙
    齒斷裂等傷害，爰依民法第184 條、193 條、195 條規定，
    請求被告賠償因本件車禍支出之醫藥費用新台幣（下同）
    39,312元，及自93年6 月24日起至93年12月24日止，每月
    70,000元之工作收入損失及另僱工於筍園收割105 日，每日
    支出工資1,800 元，共計189,000 元，總計損失609,000 元
    ，暨精神上損害賠償500,000 元，共計1,148,312 元。並聲
    明：被告應給付原告1,148,312 元，及自起訴狀繕本送達翌
    日起至清償日止，按週年利率5%計算之利息。
二、被告則以：對前揭車禍發生並無意見，惟其雖有未注意車前
    狀況之過失，然並未超速，且原告就車禍發生亦與有過失，
    其就工作損失及慰撫金之請求過高等語置辯。並聲明：駁回
    原告之訴。
三、原告主張被告於93年6 月24日，駕駛車牌號碼AY-1240 號自
    小客車，沿台北縣八里鄉○○路北向南行駛，行經台北縣八
    里鄉○○路○ 段與大崁二街交岔路口，適原告騎乘車牌號碼
    GBS- 628號重型機車，沿中華路一段由南往北方向行駛，經
    上揭交岔路口欲左轉至大崁二街時，發生擦撞，致原告受有
    頭部外傷、頸部外傷、左腓骨骨折、臉部及左手撕裂傷、雙
    下肢多處擦傷、牙齒斷裂等傷害之事實，為兩造所不爭執，
    並有現場圖、診斷證明書附卷可證，此部分事實自堪憑信。
四、兩造所爭執者為：(一)被告是否超速行駛；(二)原告就本件車禍
    之發生是否與有過失。經查：
  (一)被告是否超速行駛？
    按肇事路段之速限為每小時50公里，有卷附之交通事故調查
    報告表一份在卷為憑，被告於刑事案件警訊中已自承車速為
    每小時50至55公里，則有卷附台北縣政府警察局蘆洲分局龍
    源派出所93年6 月24日偵訊筆錄一份在卷為憑，再參酌卷附
    之現場圖，被告所駕車輛之煞車痕長達53.9公尺以觀，佐以
    一般公路汽車煞車距離、行車速度對照表，被告之時速遠逾
    50公里以上，故原告駕車行經前揭肇事路段，確係高速超速
    行駛。
  (二)原告就本件車禍之發生是否與有過失？
    次按轉彎車應讓直行車先行，道路交通安全規則第102 條第
    1 項第6 款前段規定甚明。原告駕車牌GBS- 628號重型機車
    ，沿中華路一段由南往北方向行駛，經上揭交岔路口欲左轉
    至大崁二街時，與被告所駕車輛發生擦撞，已如前述，揆諸
    前揭規定，原告左轉時應先讓對向直行之被告所駕車輛先行
    ，是原告就本件車禍之發生亦與有過失。
五、又按因故意或過失，不法侵害他人之權利者，負損害賠償責
    任，民法第184 條第1 項前段定有明文。被告超速行駛，致
    撞及原告所駕車輛，使原告因此受有前揭傷害，既經認定，
    自屬不法侵害原告之身體，對於原告因而所受之損害，自應
    負賠償責任。
六、原告請求被告賠償費用，是否應予准許，分述如次：
  (一)醫療費部份：
    原告主張因本件車禍共支出醫療費用39,312元，有醫療費收
    據在卷為憑，且為被告所不爭執，自應由被告賠償原告。
  (二)工作損害金部分：
  原告主張於前揭車禍發生前擔任水泥工及磁磚師傅，每月收
    入約70,000元一節，固據提出僱主出具之證明書一紙為憑，
    然為被告所否認，經證人即原告之僱主乙○○到庭證稱：「
    我開佑順工程行，承包土木工程，丙○○於前年、去年有在
    我工程行任職過，職務是水泥工程師，薪水是按日計酬，一
    天約2500至2800元，若做的是磁磚工程是2800元，若是做水
    泥工程則是2500元，情況好時，約20到25日均有工程，93
    年6 月份時我有包工程，93年6 月到12月間，依我所承包的
    工程，原告1 個月應可以做到22天。」等語（見本院94年5
    月17日言詞辯論筆錄），是本院認原告於車禍期間之工作薪
    資應以磁磚工程及水泥工程之平均日薪2,650 元計算，每月
    工作日數則以22日計之為合理。
  又原告主張於前揭車禍發生前，除擔任水泥工及磁磚師傅外
    ，另於清晨在自家筍園收割竹筍，因本件車禍發生，出資委
    請乙○○代為收割，每日支出工資1,800 元一節，則據提出
    證明書一紙為證，並經證人乙○○證述無訛（見本院94年5
    月17日言詞辯論筆錄），此部分自堪憑信。
  至原告主張其因前揭車禍致其半年無法工作，亦無法收割竹
    筍部分，經本院向馬偕紀念醫院函查原告所受傷勢是否影響
    其所擔任水泥工及磁磚師傅之工作，據覆：原告於93年6 月
    24日來院急診診治，並於93年6 月24日至93 年7月10日住院
    治療，入院診斷為頭部外傷併臉部撕裂傷及擦挫傷、頸部外
    傷、背部鈍傷、雙下肢多處擦挫傷、牙齒斷裂及左腓骨骨折
    ，依上述病情，並不致於影響其原擔任之工作，而於病程中
    對於筍園之收割工作之影響，因左骨骨折部分約須一個月之
    休養即可，有該院94年4 月28日函一份在卷為憑，惟本院認
    原告所擔任之水泥工及磁磚師傅工作勞動性質不下於筍園收
    割之工作，故此部分亦應於出院後再休養1 個月為適當。故
    原告因本件車禍，所喪失之工作收入為91,337元（計算式詳
    見附表一）。又另行僱工於筍園收割所增加之支出為84,600
    元（計算式詳見附表二）。
  (三)慰藉金部分：
    查原告因本件車禍受傷多處，肉體、精神承受痛苦，本院斟
    酌實原告所受傷勢、被告超速行駛致釀車禍，及原告為國中
    肄業、被告為國中畢業，以打零工維生等情，認原告請求
    500,000 元，自嫌過高，應予核減為250,000 元，方屬公允
    ，逾此數額之請求，為無理由。
  (四)綜上所述，原告得請求之金額共計為465,249 元（39,312+
    91,337+84,600+250,000=465,249）。
七、復按損害之發生或擴大，被害人與有過失者，法院得減輕賠
    償金額，或免除之，民法第217 條第1 項亦定有明文。原告
    就前揭車禍之發生亦與有未讓直行車先行之過失，已如前述
    ，本院斟酌兩造之過失情節，認原告就本件車禍過失所應負
    擔之比例為十分之四，被告負擔十分之六，故被告得減輕賠
    償金額為279,149 元（465,249 ×60%=279,149 ，元以下四
    捨五入）。從而，原告請求被告給付279,149 元，及自起訴
    狀繕本送達翌日即94年3 月16日起至清償日止，按週年利率
    5%計算之利息，為有理由，應予准許。逾此部分之請求，則
    無理由，應予駁回。
八、本判決所命給付金額未逾500,000 元，爰依民事訴訟法第
    389 條第1 項第5 款規定，依職權宣告假執行。
九、據上論結，本件原告之訴為一部有理由，一部無理由，依民
    事訴訟法第79條、第389 條第1 項第5 款，判決如主文。
中　　華　　民　　國　　94　　年　　5 　　月　　31　　日
　　　　　　　　　民事第二庭　法　官　方彬彬
以上正本證明與原本無異。
如對本判決上訴須於判決送達後20日內向本院提出上訴狀。
中　　華　　民　　國　　94　　年　　6 　　月　　 2　　日
　　　　　　　　　　　　　  　書記官　楊婷婷
附表一：
    原告每月工作收入                 2650×22=58300
    原告因車禍無法工作期間喪失收入
    93.6.24.-93.8.9.                 58300×47/30=91337
   （93.7.10.出院再休養1個月）       （元以下四捨五入）
附表二：
    原告僱工收割筍園增加支出         1800×47=84600
